# 创业投资公司的投资分类

提问人：lanxie1030 时间：2015-04-09 20:53:28
最近在做创业投资公司的审计，有以下几个问题想请教版主：
1.以创投公司形式的私募基金，以前的投资都放在长期股权投资的，按照新准则将该部分投资调整到可供出售金融资产还是指定为以公允价值计量且其变动计入当期损益的金融资产？看到一些帖子是说风险投资机构都应该把投资放到后者，但如果是后者，公允价值如何计量？是否后续每年都要估值重新确认公允价值变动？投资的企业都还没有上市，没有公开活跃市场。
是否可以一部分投资放到可供出售金融资产，一部分投资放到指定为以公允价值计量且其变动计入当期损益的金融资产？依据是什么？
2.如果不是创投形式的私募基金，就是一家正常以投资为主业的投资公司，执行新准则后，原长期股权投资如何调整？
3.以前准则下投资的公司上市后原长期股权投资调整到可供出售金融资产或者交易性金融资产是否依据管理层的持有意图即可？新准则下还是一样吗？
谢谢

回答人：chenyiwei
1 、此类基金不同于一般工商企业，这类主体的投资运营目的就决定了它按照公允价值对几乎所有投资的业绩进行考量和评价，即对于所持有的各项投资性资产是以公允价值作为最主要的计量基础，其内部和外部的报表使用者也对投资的公允价值信息高度关注。在此情况下，即使该投资本身无活跃市场，该基金也应当根据《企业会计准则第 39 号——公允价值计量》的规定，参考近期PE/VC入股时的估值确定其公允价值，或者采用采用适当的估值技术（如收益现值法、市盈率法等）确定其公允价值，而不能以“无活跃市场报价”为由直接按成本进行后续计量。据我们所知，目前市场上很多PE／VC类的私募基金均有专门的估值团队，跟踪所投资企业的公允价值变动情况，因此对这类主体而言，获取公允价值信息应当并不困难，为此付出一定的额外成本，与报表使用者可获得的效益相比，也是值得的。
2 、如果不属于新准则所指的“投资性主体”或“风险投资机构、共同基金以及类似主体”的投资公司，则其对投资确认和计量的原则与一般工商企业类似。根据对被投资单位有无控制、共同控制或重大影响确定是作为长期股权投资还是金融资产核算。作为长期股权投资核算的，再进一步根据管理层意图确定其分类。
3 、如果对被投资公司无控制、无共同控制且无重大影响的，在无活跃市场的情况下， 2006 版准则下应作为以成本法核算的长期股权投资，后续上市后转为可供出售金融资产（不能转为交易性金融资产，因为受到交易性金融资产与其他类别之间不能重分类的限制）。在 2014 版准则下，应作为可供出售金融资产核算，被投资公司上市后继续保持该分类不变，但计量模式应从成本变为公允价值。

提问人：lanxie1030 时间：2015-04-10 21:29:31
谢陈版！再请教一下，对于问题 1 中的基金估值，感觉目前事务所判断其作出的估值是否公允难度较大，会计师具备这样的能力也比较困难，而且还要考虑成本效益原则。创投公司为了报表好看也许会涉及到调节利润。
另外，假设A公司持有B公司原始股，B公司上市后，A公司应将该部分股票转入可供出售金融资产，那以后A公司管理层意图短期交易B公司股票获利，对B公司股票买进卖出，是否只能通过可供出售金融资产科目，还是说在二级市场购入的B公司股票也可以通过交易性金融资产核算？同一家公司的股票可以同时出现在可供出售金融资产和交易性金融资产中吗？

回答人：chenyiwei
1 、从审计角度，对估值的复核属于利用专家工作，应执行 1421 号审计准则规定的各项程序，以防范和化解审计风险。
2 、在A对B无控制、无共同控制、无重大影响的前提下，依据不同的管理层意图购入、持有目的不同的同一家公司股票，可以归入不同的类别。但应注意：（ 1 ）必须能够证明具有合理的商业理由，且管理层持有意图需有通过适当决策程序作出的正式文件作为支持；（ 2 ）归类为不同类别的同一项金融资产投资通常由不同部门采用不同策略进行管理，并要求建立内部防火墙隔离。如果出现对倒交易等违规情况，应重新考虑最初的分类决策是否恰当。